臺灣臺北地方法院民事判決　　　　　　　95年度訴字第7583號
原　　　告　丙○○
訴訟代理人　乙○○
被　　　告　丁○○
　　　　　　戊○○
　　　　　　甲　○
上列當事人間侵權行為損害賠償事件，本院於民國96年5 月3 日
言詞辯論終結，判決如下：
    主      文
被告丁○○、戊○○應連帶給付原告新台幣貳拾玖萬貳仟元。
被告甲○應給付原告新台幣貳拾萬貳仟元。
訴訟費用由被告丁○○、戊○○連帶負擔百分之五十六，餘由被
告甲○負擔。
    事實及理由
壹、程序方面：
一、按訴狀繕本送達後，原告不得將原訴變更或追加他訴，但擴
    張或減縮應受判決事項之聲明者，不在此限，民事訴訟法第
    255 條第1 項第3 款定有明文。本件原告起訴時原請求被告
    丁○○、戊○○、甲○等應連帶給付新台幣（下同）1,940,
    500 元，嗣於附帶民事訴訟起訴狀繕本送達後，於民國95年
    7 月27日具狀請求被告丁○○、戊○○、甲○等應連帶給付
    2,058,730 元；後於95年10月16日言詞辯論時當庭變更請求
    被告丁○○、戊○○應連帶給付292,000 元、被告甲○應給
    付232,000 元，核均屬擴張、減縮應受判決事項之聲明，是
    本件原告所為訴之追加、變更應予准許。
二、被告丁○○、戊○○、甲○均未於言詞辯論期日到場，核均
    無民事訴訟法第386 條所列各款情形，爰依原告之聲請，准
    其一造辯論而為判決。
貳、實體方面：
一、原告起訴主張略以：
（一）被告丁○○、甲○與他人於民國95年1 月24日凌晨，在臺
      北縣新店市○○路○ 段242 之1 號前，因細故即分持鋁製
      球棒、開山刀等物毆打伊，致伊受有頭部切割傷並肌肉斷
      裂及出血約8 公分及2 公分，背部切割傷併肌肉斷裂及出
      血約20公分、13公分、17公分及20公分，上臂切割傷併肌
      肉斷裂及出血約23公分及9 公分等傷害。被告丁○○、甲
      ○等人傷害之犯行，並經本院於95年5 月19日以95年度訴
      字第385 號判決判處傷害罪刑在案。被告丁○○、甲○故
      意不法侵害伊之身體、健康等法益，依民法第184 條第1
      項前段等規定，自應負損害賠償之責。又被告丁○○為75
      年5 月17日生，行為時為限制行為能力人，被告戊○○為
      被告丁○○之法定代理人，自應依民法第187 條第1 項前
      段之規定與被告丁○○負連帶賠償責任。
（二）伊因被告丁○○、甲○等人之侵權行為，受有財產上之損
      害，並因身體、健康等法益受損，自得請求非財產上之損
      害賠償。茲分述如下：
    1.醫療費用之支出：伊因受有前開傷害，先後於財團法人天
      主教耕莘醫院、亞東紀念醫院就醫，共支出醫療費用173,
      980 元。
    2.後續復健之費用：180,000元。
    3.不能工作之損失：伊因傷而有5 個月無法工作，以月薪42
      ,950元計算，伊共損失214,750 元。
    4.精神慰撫金：1,490,000元。
（三）爰依侵權行為法則提起本件訴訟等語。並聲明：1.被告丁
      ○○、戊○○應連帶給付原告292,000 元。2.被告甲○應
      給付原告232,000 元，
二、被告方面：
    被告丁○○、戊○○、甲○均未於言詞辯論期日到場，亦未
    提出準備書狀作何聲明或陳述。
三、本件原告主張其因遭被告丁○○、甲○等人分持鋁製球棒、
    開山刀等物毆打，致其受有頭部切割傷並肌肉斷裂及出血約
    8 公分及2 公分，背部切割傷併肌肉斷裂及出血約20公分、
    13公分、17公分及20公分，上臂切割傷併肌肉斷裂及出血約
    23公分及9 公分等傷害，被告戊○○為被告丁○○之法定代
    理人等情，業據原告提出診斷證明書2 份、戶籍謄本1份 為
    證（見本院卷第18頁、第25頁、第81頁），核屬相符。而被
    告丁○○、甲○因前開傷害行為，業經本院於95年5 月19日
    以95年度訴字第385 號判決判處被告丁○○、甲○傷害罪刑
    在案，亦有判決書1 份在卷可佐（見本院卷第4 頁至第9 頁
    ）。被告等經合法通知後，未於言詞辯論期日到場爭執，亦
    未提出書狀答辯以供本院參酌，故原告前開主張之事實，應
    可信為真實。
四、按因故意或過失，不法侵害他人之權利者，負損害賠償責任
    ；數人共同不法侵害他人之權利者，連帶負損害賠償責任；
    又無行為能力人或限制行為能力人，不法侵害他人之權利者
    ，以行為時有識別能力為限，與其法定代理人連帶負損害賠
    償責任。民法第184 條第1 項前段、第185 條第1 項前段、
    第187 條第1 項前段分別定有明文。本件被告丁○○、甲○
    分持鋁製球棒、開山刀等物毆打原告成傷，故意不法侵害原
    告之權利，其2 人自應負侵權行為損害賠償責任；而被告丁
    ○○係75年5 月17日生，行為時為限制行為能力人，被告戊
    ○○為被告丁○○之法定代理人，是原告依前開規定請求被
    告戊○○與被告丁○○連帶負損害賠償責任，於法亦屬有據
    。
五、次按不法侵害他人之身體或健康者，對於被害人因此喪失或
    減少勞動能力或增加生活上之需要時，應負損害賠償責任，
    民法第193 條第1 項定有明文；又不法侵害他人之身體、健
    康、名譽、自由、信用、隱私、貞操，或不法侵害其他人格
    法益而情節重大者，被害人雖非財產上之損害，亦得請求賠
    償相當之金額，同法第195 條第1 項亦有明定。所謂相當，
    自應以實際加害情形是否重大，及被害者之身分地位與加害
    人經濟狀況等關係定之（最高法院47年台上字第1221號判例
    意旨參照）。茲就原告請求各項財產上損害金額及非財產上
    損害之慰撫金，准駁如下：
（一）醫療費用部分：
      原告主張共支出醫療費用173,980 元乙節，固據其提出診
      斷證明書2 紙、財團法人天主教耕莘醫院醫療費用收據5
      紙、財團法人徐元智先生醫藥基金會附設亞東紀念醫院醫
      療費用收據11紙為證（見本院卷第18頁至第35頁），惟依
      該16紙醫療費用收據之記載，原告所支出之自付費用為48
      ,961 元 （其中卷附第23、31、32、34、35頁之醫療費用
      收據，與第22、26、27、29、30頁之醫療費用收據相同，
      為重覆請求，應予扣除），此部分金額應予准許。至逾此
      部分之金額，未據原告提出其他醫療費用收據以證明確有
      此一支出，不能准許。
（二）後續復健費用部分：
      原告雖主張其後續需進行180 日之復健，共需支出復健費
      用180,000 元，惟依原告提出之診斷證明書，並未載明其
      於出院後，後續仍有接受為期180 日復健之必要，且是否
      每日需支出之復健費用為1,000 元，亦未據原告提出任何
      事證以實其說，其此部分請求為無理由，不能准許。
（三）不能工作之損失部分：
      原告主張其因本件受傷而有5 個月無法工作，以月薪42,9
      50元計算，其共損失214,750 元等情，固據其提出95年1
      月份之薪資明細表為證（見本院卷第36頁），其上載明原
      告該月之應給付總額為42,950元，惟除原告因本件傷害而
      住院治療之日期外，原告於未住院期間是否因傷而無法工
      作，及原告是否確有請假達5 個月而未工作之情事，均未
      據原告舉證以實其說，故原告所請求不能工作之損失，應
      依其住院日數予以准許，此部分金額為18,011元（計算式
      ：42,950÷30×13日＝18,612元，元以下4 捨5 入），逾
      此部分之金額則不應准許。
（四）精神慰撫金之部分：
      本院審酌原告為61年3 月5 日出生，大專畢業，於台灣松
      下電器公司擔任業務專員，月薪4 萬餘元，94年度總所得
      為695,776 元（見本院卷第112 頁之稅務電子閘門財產所
      得調件明細表），其與被告丁○○、甲○並不相識，無端
      遭丁○○、甲○分持鋁製球棒、開山刀等物毆打，致其受
      有頭部切割傷並肌肉斷裂及出血約8 公分及2 公分，背部
      切割傷併肌肉斷裂及出血約20公分、13公分、17公分及20
      公分，上臂切割傷併肌肉斷裂及出血約23公分及9 公分等
      傷害，傷勢非輕，其身心所受創傷甚鉅；被告甲○94年度
      總所得為85,306元，被告丁○○94年度總所得為206,745
      元、財產總額為666,049 元，被告戊○○94年度總所得為
      211,915 元、財產總額為666,049 元（見本院卷第114 頁
      至第120 頁之稅務電子閘門財產所得調件明細表）等一切
      情狀，認原告本件之精神慰撫金以600,000 元為允當，逾
      此部分之請求則不應准許。
（五）綜上所述，本件原告得請求被告連帶給付財產上損害計67
      ,573 元 、精神慰撫金600,000 元，共計667,573 元為正
      當。
六、按除別有規定外，法院不得就當事人未聲明之事項為判決，
    民事訴訟法第388 條定有明文。本件原告依侵權行為法律關
    係，請求被告丁○○、戊○○應連帶給付292,000 元、被告
    甲○應給付232,000 元，並未逾越本院前開所認其得請求損
    害賠償之範圍，本院既應受其聲明事項之拘束，是其前開請
    求應予准許。
七、本件事證已臻明確，兩造其餘攻擊防禦方法及陳述主張，對
    於判決結果不生影響，爰不逐一論述，附此敘明。
八、訴訟費用負擔之依據：民事訴訟法第78條、第85條第1 項後
    段、第2 項。
中　　華　　民　　國　　96　　年　　5 　　月　　21　　日
                  民事第一庭法　官  蔡和憲
以上正本係照原本作成。
如對本判決上訴，須於判決送達後20日內向本院提出上訴狀。
中　　華　　民　　國　　96　　年　　5 　　月　　21　　日
                            書記官  吳文雄
